【裁判字號】    97,台上,3530
【裁判日期】    970730
【裁判案由】    貪污
【裁判全文】
最高法院刑事判決            九十七年度台上字第三五三０號
上  訴  人  甲○○
            林萬豊（原名乙○○）
                    號2樓
上  一  人
選任辯護人  陳秀卿律師
            林世芬律師
            丁中原律師
上  訴  人  丙○○
                    號
                    之2
上列上訴人等因貪污案件，不服台灣高等法院中華民國九十七年
二月十五日第二審判決（九十六年度上訴字第四三八四號，起訴
案號：台灣士林地方法院檢察署九十五年度偵字第一０四二五號
），提起上訴，本院判決如下：
    主  文
原判決撤銷，發回台灣高等法院。
    理  由
本件原判決認定上訴人甲○○、林萬豊（原名乙○○）原係台北
市政府警察局南港分局南港派出所（下稱南港派出所）警員，均
為依據法令從事公務之人員。民國九十五年間，志廣實業有限公
司（下稱志廣公司）承攬「台北市捷運系統木柵延伸線四一０區
段標四二五標B11 車站工程」之土方清運工程，因其砂石車司機
難免有違反道路交通管理處罰條例之情事，林萬豊、甲○○即基
於共同藉端勒索財物之犯意聯絡，由林萬豊利用執行巡邏勤務之
機會，於同年六月三日凌晨四時四十分許，在該工地附近查察俞
惠明駕駛之砂石車併排停車，予以開單告發，並向志廣公司派駐
工地之主管游啟仁表示「附近工地皆有來講，只有此工地沒有來
談」等語，暗示游啟仁應交付公關費用，以求工程順利進行。游
啟仁旋以電話告知游春炎轉知志廣公司負責人林金獅，林金獅即
指派游啟仁偕游竣傑前往南港派出所接洽。同日十二時許，游啟
仁、游竣傑抵南港派出所，甲○○將彼等帶至派出所側門，請游
啟仁留下名片及聯絡電話。翌（四）日十五時許，甲○○持游啟
仁之名片至台北市○○路○段二三五號一樓南港小客車租賃有限
公司，委請上訴人丙○○打電話予游啟仁，告知南港派出所準備
在同年七月間舉辦自強活動，詢問對方要贊助多少錢，並表示最
少要新台幣（下同）六萬元，且暗示如果不從即將導致停工之後
果。丙○○雖非公務員，仍與甲○○、林萬豊基於共同藉端勒索
財物之犯意聯絡，以電話向游啟仁轉知上情，但因林金獅僅願付
三萬元，致未得逞；嗣經林金獅向台北市政府警察局南港分局檢
舉，因而查獲等情。爰撤銷第一審諭知上訴人等無罪之判決，改
判論處甲○○、林萬豊共同公務員藉端勒索財物，未遂；丙○○
共同非公務員與公務員藉端勒索財物，未遂罪刑。固非無見。
惟查：(一)被告以外之人於檢察事務官、司法警察官或司法警察調
查中所為之陳述，與審判中不符時，須其先前之陳述具有較可信
之特別情況，且為證明犯罪事實存否所必要者，始得為證據，此
觀刑事訴訟法第一百五十九條之二規定即明。原判決謂丙○○在
警詢中之供述，對其他共同被告而言，性質上為被告以外之人於
審判外之陳述，屬傳聞證據；惟原審審判中已令丙○○以證人身
分具結，就其於警詢中陳述之內容擔保為真正，並由其他被告詰
問，辨明其真實性，是丙○○在警詢中之陳述已轉換為審判中證
人之陳述，自有證據能力（見原判決第三頁第三十一行至第四頁
第五行）。但對於丙○○在警詢中所為之陳述，是否具有較可信
之特別情況，且為證明犯罪事實存否所必要，則未詳加論敘，徒
以其於審判中已到庭具結陳述，接受詰問，遽認警詢中之陳述已
「轉換」為審理中之證人陳述，而有證據能力，難謂無判決不載
理由及適用法則不當之違誤。又偵查卷所附丙○○九十五年七月
二十五日調查筆錄，係台北市警察局政風室所製作之詢問筆錄，
並非司法警察官或司法警察之詢問筆錄（見偵查卷第五十二頁至
第五十七頁）。原判決對於丙○○於政風人員詢問時所為之陳述
，何以亦有證據能力，仍未置一詞說明，逕採為判斷之依據（見
原判決第六頁第六行至第二十五行），併有可議。(二)原判決謂證
人林金獅在第一審法院證稱：「小陳」（指丙○○）在電話中並
未提到沒有贊助經費之結果會如何，也沒有說如不贊助，工地將
無法完成等威脅之語，對方很客氣；至對方說如果不贊助，工地
將無法完成，是游啟仁及游春炎告訴伊的等語。但此僅能證明丙
○○在該次通話中未為威脅之語，尚難證明其自始至終均未曾為
此暗示或陳述，無從執為有利於上訴人等之認定（見原判決第九
頁第十三行至第二十一行）。惟丙○○究於何次之電話通話中，
對林金獅告知或暗示前述威脅之語，判決內未進一步認定，並敘
明其憑以認定之證據，僅憑臆斷，不足為判決之基礎。又依原判
決認定之事實，甲○○係透過丙○○向林金獅傳話，要求贊助南
港派出所自強活動之經費，且林金獅係丙○○唯一對話之人。林
金獅所稱「對方說如果不贊助，工地將無法完成，是游啟仁、游
春炎告訴伊的」等語，是否屬實，游啟仁、游春炎何以得知此項
訊息，係何人向其等告知，俱欠明瞭。實情如何，仍應詳加調查
說明，以期適法。上訴意旨指摘原判決違背法令，尚非全無理由
，應認有撤銷發回更審之原因。
據上論結，應依刑事訴訟法第三百九十七條、第四百零一條，判
決如主文。
中    華    民    國  九十七  年    七    月   三十   日
                      最高法院刑事第十一庭
                          審判長法官  花  滿  堂
                                法官  黃  正  興
                                法官  陳  東  誥
                                法官  林  錦  芳
                                法官  吳      燦
      本件正本證明與原本無異
                                      書  記  官
中    華    民    國  九十七  年    七    月  三十一  日
                                                      Ｑ


司法院資訊處製作；財團法人民間司法改革基金會備份。
